【裁判字號】    98,審易,1379
【裁判日期】    981130
【裁判案由】    毒品危害防制條例
【裁判全文】
臺灣士林地方法院刑事判決            98年度審易字第1379號
公  訴  人  臺灣士林地方法院檢察署檢察官
被      告  甲○○
上列被告因違反毒品危害防制條例案件，經檢察官提起公訴（98
年度毒偵字第595 號），被告於本院準備程序中就被訴事實為有
罪之陳述，經本院裁定改依簡式程序審理，並判決如下：
    主  文
甲○○施用第二級毒品，累犯，處有期徒刑柒月，扣案之甲基安
非他命（驗餘淨重拾肆點零公克）沒收銷燬，扣案盛裝前開甲
基安非他命所用之包裝袋只、吸食器壹組、分裝匙貳支及分裝
袋伍拾只，均沒收。
    事  實
一、甲○○前因施用毒品案件，先後經本院以89年度毒聲字第16
    3 號、90年度毒聲字第319 號裁定送觀察、勒戒後，均認無
    繼續施用毒品之傾向，分別於民國89年2 月14日、90年8 月
    22日執行完畢釋放，並由臺灣士林地方法院檢察署檢察官以
    89年度毒偵字第355 號（起訴書誤載為89年度毒偵字第2720
    號，應予更正）、90年度毒偵緝字第133 號為不起訴處分確
    定。復於前開觀察、勒戒執行完畢後5 年內之92年間因連續
    施用第一級毒品、第二級毒品案件，經本院以92年度毒聲字
    第356 號裁定令入戒治處所施以強制戒治，並經臺灣士林地
    方法院檢察署檢察官以91年度毒偵字第1304號提起公訴，其
    中強制戒治部分，因毒品危害防制條例修正，於93年1 月9
    日停止戒治出所而未執行完畢，至於刑事追訴部分，經本院
    以92年度訴字第256 號判決判處應執行有期徒刑1 年4 月確
    定。另因竊盜、妨害公務等案件，經本院以90年度易字第22
    1 號判決判處應執行有期徒刑1 年2 月確定，又因竊盜案件
    ，經本院以91年度易緝字第68號判決判處有期徒刑8 月，經
    臺灣高等法院以92年度上易字第114 號判決駁回上訴確定，
    後2 案嗣經定應執行有期徒刑1 年9 月確定。上開案件經接
    續執行，於94年11月4 日縮短刑期假釋出監，所餘期間付保
    護管束，於95年3 月26日保護管束期滿未經撤銷假釋視為執
    行完畢。詎猶不知悛悔，於前案觀察、勒戒執行完畢釋放後
    5 年再犯施用毒品罪，經法院判處罪刑確定後，又基於施用
    第二級毒品甲基安非他命之犯意，於98年3 月12日下午4時
    許，在其當時位於臺北縣汐止市○○○路118 號5 樓之4居
    處，以將甲基安非他命置入吸食器內燒烤後，吸食所生煙霧
    之方式，施用甲基安非他命1 次。嗣於98年3 月13日上午9
    時45分，在臺北縣汐止市○○○路118 號前因形跡可疑為警
    盤查，當場扣得其所有之甲基安非他命1 包，經警徵得其同
    意後前往上址執行搜索，再扣得其所有之甲基安非他命2 包
    、吸食器1 組及分裝匙2 支及分裝袋50只等物。經警徵得甲
    ○○同意後，採其尿液送驗，因鑑驗結果呈安非他命及甲基
    安非他命陽性反應，始查悉上情。
二、案經臺北縣政府警察局汐止分局報告臺灣士林地方法院檢察
    署檢察官偵查起訴，並經本院改依簡式程序審理。
    理  由
一、前揭犯罪事實，業據被告甲○○於警詢時、偵查中、本院準
    備程序及審理時迭承不諱（參見臺灣士林地方法院檢察署98
    年度毒偵字第595 號卷第9 頁、第32頁，本院卷第127 頁、
    第131 頁），而被告為警查獲當日（即98年3 月13日）在警
    局所排之尿液，經警採集後送台灣檢驗科技股份有限公司以
    酵素免疫分析法初驗後，再以氣相層析質譜儀法進行確認檢
    驗，結果呈安非他命及甲基安非他命陽性反應，有該公司於
    98年3 月31日出具之濫用藥物檢驗報告影本乙份在卷可稽（
    附於同上偵卷第38頁），此外，並有被告自承為其所有且供
    自己施用之甲基安非他命3 包（總淨重14.12 公克，該毒品
    經內政部警政署刑事警察局鑑驗證實無訛，有該局出具之鑑
    定書影本1 紙附於本院卷第124 頁可考）及被告所有供施用
    甲基安非他命所用之吸食器1 組、分裝匙2 支及分裝袋50只
    等物扣案可憑。綜上，足認被告自白與事實相符，可以採信
    ，本案事證至為明確，被告犯行堪以認定。
二、按毒品危害防制條例於92年7 月9 日修正公布，自93年1 月
    9 日施行，其中第20條、第23條將施用毒品之刑事處遇程序
    區分為「初犯」、「5 年內再犯」、「5 年後再犯」。依其
    立法理由之說明：「初犯」，經觀察、勒戒或強制戒治，應
    為不起訴處分或不付審理之裁定；經觀察、勒戒或強制戒治
    執行完畢釋放後，「5 年內再犯」者，因其再犯率甚高，原
    實施之觀察、勒戒及強制戒治既已無法收其實效，爰依法追
    訴或裁定交付審理。至於經觀察、勒戒或強制戒治執行完畢
    釋放，「5 年後再犯」者，前所實施之觀察、勒戒或強制戒
    治已足以遮斷其施用毒品之毒癮，為期自新及協助其斷除毒
    癮，仍用「初犯」規定，先經觀察、勒戒或強制戒治之程序
    。從而，依修正後之規定，祇於「初犯」及「5 年後再犯」
    2 種情形，有其追訴條件之限制，即須於初犯經觀察、勒戒
    或強制戒治釋放後，5 年內均無施用毒品之行為，始能認其
    前所實施之觀察、勒戒或強制戒治已足遮斷毒癮，而得於5
    年後再犯時，再予適用初犯之規定，重行觀察、勒戒等程序
    。倘5 年內已經再犯，被依法追訴處罰，縱其第3 次（或第
    3 次以上）施用毒品之時間在初犯釋放5 年以後，即與「5
    年後再犯」之情形有別，且因已於「5 年內再犯」，顯見其
    再犯率甚高，原實施觀察、勒戒或強制戒治，已無法收其實
    效，自無再經觀察、勒戒及強制戒治之必要，應由檢察官逕
    行起訴，始符新法修正之本旨（最高法院95年第7 次刑事庭
    會議決議、95年度台非字第59號判決參照）。查本件被告前
    因施用毒品案件，先後經本院裁定送觀察、勒戒後，均認無
    繼續施用毒品之傾向，分別於89年2 月14日、90年8 月22日
    執行完畢釋放，並由臺灣士林地方法院檢察署檢察官以89年
    度毒偵字第355 號、90年度毒偵緝字第133 號為不起訴處分
    確定。復於前開觀察、勒戒執行完畢後5 年內之92年間因連
    續施用毒品案件，經本院以92年度訴字第256 號判決判處應
    執行有期徒刑1 年4 月確定，於95年3 月26日執行完畢等情
    ，有臺灣高等法院被告前案紀錄表在卷可稽，是本案被告所
    為施用毒品之犯行，距離前開觀察、勒戒執行完畢釋放雖已
    逾5 年，惟被告在上開觀察、勒戒執行完畢後5 年內，既已
    再犯施用毒品罪，並經追訴、處罰，揆諸前揭說明，其本次
    犯行即與毒品危害防制條例第20條第3 項所稱之「5 年後再
    犯」有別，是公訴人依法追訴，於法並無不合，本院自應依
    法論科。
三、按甲基安非他命為毒品危害防制條例第2 條第2 項第2 款所
    稱之第二級毒品。核被告甲○○所為，係犯毒品危害防制條
    例第10條第2 項之施用第二級毒品罪，其持有第二級毒品甲
    基安非他命進而施用，持有毒品之行為為施用毒品之當然手
    段，不另論以持有毒品罪（最高法院74年度台上字第3404號
    判例意旨參照）。又被告有如事實欄所載前案科刑及執行之
    情形，有臺灣高等法院被告前案紀錄表附卷可參，其於有期
    徒刑執行完畢後5 年內，故意再犯本案有期徒刑以上之罪，
    為累犯，應依刑法第47條第1 項之規定加重其刑。爰審酌被
    告前因施用毒品案件，經觀察、勒戒及法院判處罪刑後，復
    再施用第二級毒品，顯見其戒絕毒品之決心不堅，惟念其施
    用毒品乃戕害自己身心健康，尚未危及他人，且本案施用毒
    品犯行僅1 次，犯後坦承犯行，態度尚稱良好等一切情狀，
    量處如主文所示之刑，以示懲儆。
四、扣案之甲基安非他命（驗餘淨重14.03 公克），係查獲之第
    二級毒品，不問是否屬於犯人所有，應依毒品危害防制條例
    第18條第1 項前段之規定，諭知沒收銷燬。而扣案盛裝前開
    甲基安非他命所用之包裝袋3 只，具有防止毒品裸露、散逸
    之功能，且因得與毒品分別鑑秤其重量，即與毒品無難以析
    離而無法個別宣告沒收之情事，是該包裝袋自均堪認屬供本
    案犯罪所用之物無訛，復經被告供承為其所有之物，爰依刑
    法第38條第1 項第2 款之規定諭知沒收。至鑑驗時採樣之甲
    基安非他命0.09公克，已因鑑驗用罄而滅失，自無從諭知沒
    收銷燬，併此指明。又扣案之甲基安非他命吸食器1 個、分
    裝匙2 支及分裝袋50只，均係被告所有，供本案犯罪所用之
    物，業據認定如前，併依刑法第38條第1 項第2 款之規定，
    宣告沒收。
據上論斷，應依刑事訴訟法第299 條第1 項前段、第273 條之1
第1 項，毒品危害防制條例第10條第2 項、第18條第1 項前段，
刑法第11條、第47條第1 項、第38條第1 項第2 款，判決如主文
。
本案經檢察官張紜瑋到庭執行職務。
中    華    民    國    98    年    11    月    30    日
                  刑事第一庭法  官  吳祚丞
以上正本證明與原本無異。
如不服本判決應於收受判決後10日內向本院提出上訴書狀，並應
敘述具體理由；其未敘述上訴理由者，應於上訴期間屆滿後20日
內向本院補提理由書（均須按他造當事人之人數附繕本）「切勿
逕送上級法院」。
                            書記官  丁梅芬
中    華    民    國    98    年    11    月    30    日
附錄論罪科刑法條：
毒品危害防制條例第10條第2項
施用第二級毒品者，處 3 年以下有期徒刑。


司法院資訊處製作；財團法人民間司法改革基金會備份。
